【裁判字號】    88,簡上,268
【裁判日期】    890202
【裁判案由】    公共危險
【裁判全文】
臺灣臺北地方法院刑事判決                        八十八年度簡上字第二六八號
    上訴人即
    被    告  甲○○
右列上訴人因公共危險案件，不服本院中華民國八十八年十月十八日八十八年度北簡
字第二四七六號第一審判決 (聲請簡易處刑案號八十八年度偵字第一七七一五號）提
起上訴，本院管轄之第二審合議庭判決如左：
    主  文
上訴駁回。
    事  實
一、甲○○於民國（下同）八十八年七月二十三日凌晨，在其住處服用藥酒之酒類後
    ，其呼氣中酒精濃度達每公升零點六五毫克，足以影響其駕駛能力而達不能安全
    駕駛程度，仍於同日凌晨三時二十分許，明知其服用酒類後，竟仍駕駛車號ＩＭ
    －○○四一號自用小客車，由南向北沿台北市○○路十五巷行駛時，因受酒精影
    響而未注意車前狀況，與適由乙○○所駕駛自西向東沿台北市○○○路一五五巷
    行駛之車號Ｃ八－六六二號營業用小客車發生擦撞，經到場處理員警測試其呼氣
    酒精濃度達每公升零點六五毫克，而查獲甲○○不能安全駕駛其動力交通工具仍
    為駕駛之事實。
二、案經台北市政府警察局松山分局移由台灣台北地方法院檢察署檢察官偵查，並聲
    請簡易判決處刑。
    理      由
一、訊據上訴人即被告甲○○坦承於前開時地酒後仍駕動力交通工具等情不諱，惟否
    認有構成酒醉駕車刑責，辯稱：（一）酒精濃度測得被告呼氣酒精濃度達每公升
    零點六五毫克之結果，尚非必定該當刑法第一八五條之三規定之構成要件，不得
    僅憑呼氣酒精濃度每公升超過零點五五毫克，即謂被告必屬不能安全駕駛動力交
    通工具，原判決未為其他測試以斷定被告有無不能安全駕駛動力交通工具之情，
    即率爾認定被告該當刑法第一百八十五條之三之罪，（二）前揭車輛肇事事故之
    發生與被告服用酒類無關，其肇因完全係案外人乙○○駕駛營業小客車於行進中
    超越中央分隔線衝撞被告所駕駛小客車左前方，不能作為被告已不能安全駕駛動
    力交通工具之證明，其當時沒有酒醉，可安全駕駛云云。
二、但查，訊據證人即當時在場執行勤務之台北市政府警察局松山分局員警被告肇事
    當時之意識如何，丙○○○○到庭證稱，被告當時意識不很好，因喝酒講話很模
    糊，且警員訊問過程亦有抗拒情形等語；丁○○○○到庭證稱，已記不清楚，只
    記得他講話、吐氣有酒味，故測試酒精度等語；證人乙○○證稱，當時他下車時
    有點茫茫的（台語）（見本院八十八年十二月十日訊問筆錄）；又被告於偵查中
    自承平日酒量不好，因身體不好，不勝酒力，平時十一時就寢，當日與客戶談生
    意故較晚；再依肇事當時所製作之交通事故談話記錄表，被告甲○○供承，至肇
    事處時並無注意到左右方是否有無來車，而於本院訊之被告亦供承當時並未注意
    到對方的車子，撞到後才知道等語。
三、按新增刑法第一百八十五條之三服用酒類不能安全駕駛而駕駛者，其立法目的本
    在藉抽象危險犯之構成要件，以嚇阻酒後駕車危害道路交通安全，而為外國立法
    例所採行。核該條構成要件係完備刑法，無待乎行政機關以行政命令訂定酒精含
    量值，以為補充，而行政機關所訂定之吐氣酒精含量之數值達每公升零點五五毫
    克以上，即構成本罪，該命令僅係供法院參考之資料，固無拘束法院認定事實之
    效力，而飲酒駕車者是否構成本罪，仍由法院依各個具體案例而為認定。經查，
    依本件道路交通事故調查報告表之記載，被告甲○○於肇事後經測量其輪胎煞車
    痕，其左前輪煞車痕長度為五點一公尺，右前輪之煞車痕為五公尺，而其煞車之
    起始點係在對造乙○○所駕之車之車後，依二造車輛行進之方向及現場路口之位
    置研判，再參以雙方之車損狀況所示，被告甲○○之車損為左前葉子板凹、左前
    方向燈破裂，而乙○○之車損為右前葉子板凹，以及乙○○車道內並無煞車痕等
    情，本件顯係被告甲○○駕車行經肇事岔路口，未事先注意車前狀況，而未發現
    對方乙○○之車輛，而於將靠近時始緊急煞車，煞車不及而與乙○○之車輛發生
    碰撞，被告甲○○對於車禍之發生仍有過失，雖對造乙○○超越道路中心線，與
    車禍之發生與有過失，惟被告甲○○若能注意車前狀況於事前採取必要之安全措
    施，當能避免車禍之發生，再參以本件發生事故之時間為凌晨三時二十分，已非
    被告平常正常作息時間，足認被告因喝酒後，對交通狀況之反應已有遲鈍之現象
    ；再查，本件被告其飲酒後酒精含量吐氣每公升已達零點六五毫克，且核當時情
    形，被告於行經岔路口，竟未注意車前狀況，為被告於本院訊問時答以並未發現
    對方之車子之事實，而於警員詢問時，因酒精影響而有抗拒情事無法控制其情緒
    ，亦經警員到庭證述明確，足徵被告當時情況，已因酒精而使其正常駕駛能力受
    到影響，被告所辯當時尚清醒，並非不能駕駛云云，並無足採，此外並有酒精含
    量測試值記錄表一紙在卷可參，依上開事證，已足認定被告酒後不能安全駕駛動
    力交通工具而駕駛之事實，被告請求測試其在酒精濃度零點六五是否能安全駕駛
    一節，核無必要，附此敘明。被告犯行堪以認定，應予依法論科。
二、原審核上訴人所為，適用刑法第一百八十五條之三、第四十一條，罰金罰鍰提高
    標準條例第二條規定，審酌上訴人酒後駕車對道路安全危害程度、被告飲酒後其
    人體酒精含量值，及犯罪後拒不坦承犯行之態度等一切情狀，量處拘役伍拾日，
    如易科罰金役以三百元折算一日，其認事用法，均無不合，量刑亦屬妥適，被告
    上訴意旨否認犯罪，指摘原判決不當，為無理由，應予駁回。
據上論斷，應依刑事訴訟法第四百五十五條之一第一項、第三項、第三百六十八條判
決如主文。
本案經檢察官柯宜汾到庭執行職務
中      華      民      國     八十九    年       二    月      二      日
                                      臺灣臺北地方法院刑事第三庭
                                          審判長法  官  陳  興  邦
                                                法  官  郭  惠  玲
                                                法  官  吳  淑  惠
右正本證明與原本無異。
本件不得上訴
                                                書記官  俞  華民
中      華      民      國     八十九    年       二    月      三      日


司法院資訊處製作；財團法人民間司法改革基金會備份。
